臺灣花蓮地方法院刑事判決            100年度花簡字第812號
聲  請  人  臺灣花蓮地方法院檢察署檢察官
被      告  林玉馨
上列被告因偽造文書案件，經檢察官聲請以簡易判決處刑（100
年度偵字第4653號），本院判決如下：
    主      文
林玉馨行使偽造私文書，足以生損害於公眾及他人，處有期徒刑
貳月，如易科罰金，以新臺幣壹仟元折算壹日。
花蓮縣警察局花蓮分局自強派出所酒精測定紀錄表、花蓮縣警察
局花警交字第 P00000000號舉發違反道路交通管理事件通知單存
根聯、移送聯上之收受通知聯者簽章欄內偽造「鄭嘉怡」之署押
各壹枚（共參枚）均沒收。
    事實及理由
一、林玉馨於100年 8月4日某時，在不詳地點飲酒後，騎乘劉翔
    偉所有車號672-DBV號重型機車搭載劉翔偉，於翌日 0時0分
    ，行經花蓮縣花蓮市○○路○段3巷口處，因車身搖擺不定而
    為警攔停舉發，其因無照駕駛，為免另遭警查獲，竟基於偽
    造署押及行使偽造私文書之犯意，冒用其友人鄭嘉怡之名義
    ，接續在酒精測定紀錄表之被測人欄及花蓮縣警察局花警交
    字第 P00000000號舉發違反道路交通管理事件通知單移送聯
    上之收受通知聯者簽章欄內，偽造「鄭嘉怡」之署押各 1枚
    ，而偽造表彰鄭嘉怡本人已收受上開舉發通知單之送達證明
    私文書後，持交值勤之花蓮縣警察局花蓮分局自強派出所員
    警曾健雄收執而行使之，足生損害於鄭嘉怡本人及警察機關
    、交通監理機關對於違規舉發事件管理之正確性。嗣因鄭嘉
    怡收受罰單後察覺有異報案，始為警循線查悉上情。案經臺
    灣台東縣警察局台東分局報請臺灣台東地方法院檢察署呈請
    臺灣高等法院花蓮分院檢察署檢察長令轉檢察官偵查後聲請
    簡易判決處刑。
二、上揭事實，業據被告林玉馨於警訊時坦承不諱，並有被害人
    鄭嘉怡於警訊時證述明確，此外，復有花蓮縣警察局花警交
    字第 P00000000號舉發違反道路交通管理事件通知單移送聯
    、酒精測定紀錄表影本各乙紙在卷可佐，足徵被告自白與事
    實相符。本件事證明確，被告犯行洵堪認定。
三、按刑法上之偽造署押罪，係指單純偽造簽名、畫押而言，若
    在制式之書類上偽造他人簽名，已為一定意思表示，具有申
    請書或收據等類性質者，則係犯偽造文書罪（最高法院85年
    度臺非字第 146號判決意旨參照）。查上開酒精測定紀錄表
    乃執行警員對被測人實施酒精濃度測試後列印而得，係執行
    警員職務上製作之公文書，受測者雖於其上簽名捺印，惟該
    簽名捺印僅係表示受測者即係簽名者本人，僅作為人格同一
    性之證明，並無表彰一定意思表示，不能因此即認係受測者
    所製作，而變更其公文書之性質，是被告在呼氣酒精濃度檢
    測單上偽造「鄭嘉怡」之簽名，僅構成偽造署押行為。另被
    告於上開舉發通知單上偽造他人之署押後，復交還執勤員警
    而行使，自形式上整體觀察，顯在用以證明受取締違反交通
    法規者係遭偽簽姓名之本人，且主張係由該遭偽簽姓名者親
    自受領舉發通知單通知聯之意思，此與事先在印妥內容之收
    據上偽簽他人姓名之情形，無分軒輊，自屬刑法第 210條所
    稱之私文書（最高法院83年臺上字第6631號判例意旨參照）
    。是核被告在酒精測定紀錄表上偽造簽名之行為，係犯刑法
    第 217條偽造署押罪；另在舉發通知單上偽造署押之行為，
    係犯刑法第216條、第210條之行使偽造私文書罪。被告偽造
    署押之行為，為其偽造私文書之部分行為；又其偽造私文書
    之低度行為，復為行使偽造私文書之高度行為所吸收，均不
    另論罪；又被告在酒精測定紀錄表所為之偽造署押行為與在
    舉發通知單所為之行使偽造私文書行為，係基於同一偽冒鄭
    嘉怡之目的，參以其偽造署押與行使偽造私文書之時間、地
    點均有所重疊，故從一重依行使偽造私文書處斷。爰審酌被
    告為規避行政責任，而冒用被害人名義簽名於酒精測定紀錄
    表、舉發通知單，足生交通主管機關對交通違規管理之正確
    性，並造成被害人之煩擾，惟念其年紀尚輕，所生危害危害
    尚非重大，犯後坦承犯行及其他一切情狀，量處如主文所示
    之刑，並諭知易科罰金之折算標準。至被告於上開酒精測定
    紀錄表及舉發通知單上偽造之「鄭嘉怡」署押共 3枚（此部
    分因舉發違反道路交通管理事件通知單之移送聯與存根聯間
    有複寫功能，是被告於「移送聯」之收受通知聯者簽章欄內
    偽造「鄭嘉怡」署押各 1次，即會因複寫功能致「存根聯」
    同欄內亦有偽造「鄭嘉怡」署押1枚），不問屬於犯人與否
    ，均應依刑法第219條之規定宣告沒收。
四、依刑事訴訟法第449條第 1項前段、第450條第1項、第454條
    第1項，刑法第210條、第216條、第217條、第55條、第41條
    第1項前段、第219條，逕以簡易判決處刑如主文。
五、如不服本判決，得於判決書送達之翌日起10日內，向本院提
    出上訴。
中    華    民    國   100    年    12    月    30    日
                  花蓮簡易庭    法  官  林陳松
上列正本證明與原本無異。
如對本判決不服，應於送達後10日內，向本院提出上訴狀。
（應抄附繕本）
中    華    民    國   100    年    12    月    30    日
                                書記官
附錄本判決論罪之法律條文：
中華民國刑法第210條
（偽造變造私文書罪）
偽造、變造私文書，足以生損害於公眾或他人者，處 5 年以下
有期徒刑。
中華民國刑法第216條
（行使偽造變造或登載不實之文書罪）
行使第 210 條至第 215 條之文書者，依偽造、變造文書或登載
不實事項或使登載不實事項之規定處斷。
中華民國刑法第217條
（偽造盜用印章印文或署押罪）
偽造印章、印文或署押，足以生損害於公眾或他人者，處 3 年
以下有期徒刑。
盜用印章、印文或署押，足以生損害於公眾或他人者，亦同。